臺灣桃園地方法院民事簡易判決
110年度壢保險簡字第89號
原      告  富邦產物保險股份有限公司

法定代理人  羅建明  
訴訟代理人  潘炳煌  

被      告  李帆可即李貴珠





上列當事人間請求損害賠償事件，本院於民國110 年11月25日言
詞辯論終結，判決如下：
    主      文
一、被告應給付原告新臺幣壹拾參萬捌仟柒佰陸拾元，及自民國
    一百一十年十月二十日起至清償日止，按年利率百分之五計
    算之利息。
二、訴訟費用（除縮減部分外）新臺幣壹仟肆佰肆拾元由被告負
    擔。
三、本判決得假執行。
    事實及理由
壹、程序方面：
一、按簡易訴訟程序訴狀送達後，原告不得將原訴變更或追加他
    訴，但擴張或減縮應受判決事項之聲明者，不在此限。此見
    民事訴訟法第436條第2項準用第255條第1項第3款規定自明
    。經查，本件原告起訴時聲明原為：被告應給付原告新臺幣
    （下同）380,076元，及自起訴狀繕本送達翌日起至清償日
    止，按年利率5％計算之利息；嗣於本院民國110年11月25日
    言詞辯論期日，於扣除零件費用折舊後當庭以言詞減縮其聲
    明請求金額為138,760元，其餘部分不變（見本院卷第61至6
    2頁），核屬減縮應受判決事項之聲明，與前開規定並無不
    合，應予准許。
二、被告經合法通知，未於言詞辯論期日到場，核無民事訴訟法
    第386 條各款所列情形，爰依民事訴訟法第436 條第2 項準
    用同法第385 條第1 項規定，依原告之聲請，由其一造辯論
    而為判決。
貳、實體方面：
一、原告主張：被告李帆可即李貴珠於108年5月10日上午8時23
    分許，駕駛車牌號碼0000-00號自用小客車（下稱被告汽車
    ）行經台北市○道○號公路北向45.5公里內側車道處時，本應
    注意車前狀況，並與前車保持安全距離，竟疏未注意而自後
    側追撞前方同向、同車道，由原告所承保、訴外人王聖杰駕
    駛、訴外人大魯閣實業股份有限公司所有車牌號碼為000-00
    00號自用小客車（下稱系爭車輛），並致系爭車輛受損（下
    稱系爭車禍事故），系爭車輛經修復後費用為374,976元（
    工資59,425元、烤漆45,634元、零件269,917元），並支出
    拖吊費5,100元，合計380,076元。原告並已依約全數理賠完
    畢，故依保險法第53條之規定取得上揭損失之代位權，又零
    件部分修復費用應考量折舊，故請求被告給付138,760元。
    為此，爰依民法第184條第1項前段、第191條之2、保險法第
    53條規定提起本件訴訟，並聲明：如主文第一項所示。
二、被告未於言詞辯論期日到場，亦未提出書狀作聲明或陳述。
三、本院得心證之理由：
（一）原告主張之上開事實，除兩造肇事責任比例及應賠償之金
      額外，業據其提出與其所述相符之道路交通事故當事人登
      記聯單、道路交通事故初步分析研判表、估價單、發票、
      行照等件影本為證（見本院卷第5 頁至第25頁），復經本
      院依職權向內政部警政署國道公路警察局第六公路警察大
      隊調閱上開交通事故資料調查卷宗核閱無訛（見本院卷第
      28至42頁），而被告已於相當時期受合法通知，未於言詞
      辯論期日到場，亦未提出書狀爭執，本院審酌上開事證，
      堪信原告上開主張為真。
（二）按汽車、機車或其他非依軌道行駛之動力車輛，在使用中
      加損害於他人者，駕駛人應賠償因此所生之損害，但於防
      止損害之發生，已盡相當之注意者，不在此限，民法第19
      1條之2定有明文。又按汽車在同一車道行駛時，除擬超越
      前車外，後車與前車之間應保持隨時可以煞停之距離，為
      道路交通規則第94條第1項前段所明定。再按被保險人因
      保險人應負保險責任之損失發生，而對於第三人有損失賠
      償請求權者，保險人得於給付賠償金額後，代位行使被保
      險人對於第三人之請求權，但其所請求之數額，以不逾賠
      償金額為限，保險法第53條第1項定有明文。經查，被告
      與王聖杰確於前開所述時間、地點發生系爭車禍事故，而
      被告於警詢供稱略為：「我行經肇事地點，行駛內側車道
      ，車流量正常，我見前方AKM-7918號自小客車煞車減速，
      我也踩煞車減速，仍煞車不及撞擊AKM-7918號自小客車車
      尾而肇事」等語（見本院卷第34頁），與王聖杰於警詢時
      陳述略以：「我行經肇事地點，行駛內側車道，車流量正
      常，我見前方車煞車停止，我也踩煞車減速，突然被3812
      -C2號自小客車撞擊我車車尾而肇事」等語（見本院卷第3
      5頁）大致相符；可知被告與王聖杰所駕駛車輛均為在內
      側車道行駛之直行車，且被告駕駛被告汽車係屬同一車道
      之後車，而訴外人王聖杰駕駛系爭車輛係屬同一車道之前
      車等情，有現場照片及道路交通事故現場圖在卷可查（見
      本院卷第29頁、第37至41頁），揆諸上開規定，被告駕駛
      被告汽車與王聖杰駕駛系爭車輛係在同一車道行駛，既屬
      同一車道之後車，則應與王聖杰駕駛屬同一車道之前車之
      系爭車輛保持隨時可以煞停之距離，然被告駕駛被告汽車
      至肇事地點時，並未與系爭車輛保持隨時可以煞停之距離
      ；而依當時天候陰、日間自然光線、路面柏油路濕潤無缺
      陷、亦無障礙物、視距良好等一切情狀，有道路交通事故
      調查表（一）及現場照片附卷可稽（見本院卷第30頁、第
      37至41頁），益徵系爭車禍事故發生時之現場狀況及客觀
      條件，被告並無不能注意之情事，是本件車禍事故發生，
      被告有過失之事由甚明，系爭車輛並因而受有損害，則被
      告之加害行為與系爭車輛之受損害間具有相當因果關係，
      參以被告復未能舉證證明於防止損害之發生，已盡相當之
      注意，被告自應賠償系爭車輛因此所生之損害至明。
（三）另按物被毀損時，被害人除得依民法第196條請求賠償外
      ，並不排除民法第213條至第215條之適用。依民法第196
      條請求賠償物被毀損所減少之價額，得以修復費用為估定
      之標準，但以有必要者為限（例如：修理材料以新品換舊
      品，應予折舊），此有最高法院77年度第9次民事庭會議
      決議可資參照。經查，被告就系爭車禍事故之發生確有過
      失之情，已如前述，依上開規定，被告即應賠償系爭車輛
      因回復原狀所必要之費用。本件原告主張系爭車輛受損之
      費用為374,976元（工資59,425元、烤漆45,634元、零件2
      69,917元），自應就零件費用折舊部分自損害賠償額中予
      以扣除。又依行政院所頒之固定資產耐用年數表及固定資
      產折舊率表之規定，自用小客車折舊年限為5年，依定率
      遞減折舊率為1000分之369，且其最後1年之折舊額，加歷
      年折舊累計額，其總和不得超過該資產成本原額之9/10。
      次查，系爭車輛係於103年10月出廠，此有前開行照影本
      為佐，迄至本件交通事故發生之日即108年5月10日，實際
      使用期間已達4年8月，則零件扣除折舊費用估定為32,264
      元（詳如附表之計算式），加計工資59,425元、烤漆45,6
      34元、拖吊費5,100元，共計142,423元（計算式：59,425
      +45,634+32,264+5,100＝142,423元），則原告就系爭車輛
      之損壞所得向被告請求之金額為142,423元，原告僅請求1
      38,760元，核屬有據，應予准許。
（四）末按給付無確定期限者，債務人於債權人得請求給付時，
      經其催告而未為給付，自受催告時起，負遲延責任。其經
      債權人起訴而送達訴狀，或依督促程序送達支付命令，或
      為其他相類之行為者，與催告有同一之效力；前項催告定
      有期限者，債務人自期限屆滿時起負遲延責任；遲延之債
      務，以支付金錢為標的者，債權人得請求依法定利率計算
      之遲延利息；應付利息之債務，其利率未經約定，亦無法
      律可據者，週年利率為百分之5，民法第229條第2項、第3
      項、第233條第1項、第203條分別定有明文。經查，本件
      起訴狀繕本係於110年9月29日公示送達被告並於110年10
      月19日生合法送達效力，此有本院公示送達公告在卷可查
      （見本院卷第54至56頁），是被告應於110年10月20日起
      負遲延責任。
四、綜上所述，原告依民法第184條第1項前段、第191條之2、保
    險法第53條之規定，請求被告給付138,760元，及自起訴狀
    繕本送達翌日即110年10月20日起至清償日止，按年利率5%
    計算之利息，為有理由，應予准許。
五、本件係就民事訴訟法第427條適用簡易程序所為被告敗訴之
    判決，依同法第389條第1項第3款規定，爰依職權宣告假執
    行。
六、訴訟費用負擔之依據：民事訴訟法第78條。經核本件聲明減
    縮後之訴訟費用額為1,440元，爰依職權確定本件訴訟費用
    負擔額如主文第2項所示。另原告減縮部分之裁判費應由原
    告負擔。
中    華    民    國   110    年    12    月    17    日
                  中壢簡易庭      法  官  張博鈞
以上為正本係照原本作成。
如不服本判決，應於送達後20日內，向本院提出上訴狀並表明上
訴理由，如於本判決宣示後送達前提起上訴者，應於判決送達後
20日內補提上訴理由書（須附繕本）。
如委任律師提起上訴者，應一併繳納上訴審裁判費。
中    華    民    國   110    年    12    月    17    日
                                  書記官  張季容
附表：零件部分折舊（單位：新臺幣）
┌──────────────────────────┐
│-----                                               │
│折舊時間           金額                             │
│第1年折舊值        269,917×0.369=99,599             │
│第1年折舊後價值    269,917-99,599=170,318           │
│第2年折舊值        170,318×0.369=62,847             │
│第2年折舊後價值    170,318-62,847=107,471           │
│第3年折舊值        107,471×0.369=39,657             │
│第3年折舊後價值    107,471-39,657=67,814            │
│第4年折舊值        67,814×0.369=25,023              │
│第4年折舊後價值    67,814-25,023=42,791             │
│第5年折舊值        42,791×0.369×(8/12)=10,527       │
│第5年折舊後價值    42,791-10,527=32,264             │
└──────────────────────────┘